臺灣嘉義地方法院刑事判決　　　　　　　　　　　　　九十年度交易字第一七七號
　　公　訴　人　臺灣嘉義地方法院檢察署檢察官
　　被　　　告　丙○○
右列被告因過失致死案件，經檢察官提起公訴（八十九年度偵字第七三四九號、九十
年度偵字第三二一二號），本院判決如左：
    主  文
丙○○無罪。
    理  由
一、公訴意旨略以：被告丙○○於民國八十九年十二月十一日下午六時十分許，駕駛
    車號Ｄ五－八八一六號自小客車，沿嘉義市嘉雄陸橋往民族路，由西向東方向行
    駛，途經民族路與中山路口，原應注意車前狀況，並隨時採取必要之安全措施，
    而依當時天候晴、光線為夜間有照明、路面乾燥無缺陷、無障礙物、視距良好等
    情形，又無不能注意之情事，竟疏未注意，貿然前行，右後門擦撞同向由陳丑騎
    乘車號ＱＯＭ－九六五號機車，致其人車倒地，陳丑受有硬腦膜下出血等傷害，
    經送醫後不治死亡。因認被告丙○○涉有刑法第二百七十六條第一項之過失致人
    於死罪。
二、公訴人認被告丙○○涉有前開犯行係採交通事故調查報告表及臺灣省嘉雲區車輛
    行車事故鑑定委員會鑑定結果認被告未注意車前狀況為其主要論據。訊據被告則
    堅詞否認有右揭過失致人於死之犯行，辯稱：當時伊駕車由嘉雄陸橋直行欲往民
    族路方向，以慢速行駛中，行經路口時，忽然聽到右後方有擦撞聲，停車下來看
    ，被害人就已經倒在車道上，和伊有一段距離。被害人的車子應該是在伊車子的
    右後方，而非伊車子的右前方，伊也沒有感覺到撞擊，根本無從注意起等語。
三、按犯罪事實應依證據認定之，無證據不得推定其犯罪事實。不能證明被告犯罪者
    ，應為無罪之諭知，刑事訴訟法第一百五十四條、第三百零一條第一項分別定有
    明文。又認定犯罪事實所憑據，雖不以直接證據為限，間接證據亦包括在內，然
    而無論為直接或間接證據，其為訴訟上之證明，須於通常一般人均不致有所懷疑
    ，而得確信其為真實之程度者，始得據為有罪之認定，此有最高法院七十六年度
    台上字第四九八六號刑事判例可資參照。
四、經查：
   （一）肇事路段係在嘉義市嘉雄陸橋東端，直行往民族路、西北向與中山路交會
         之路口，嘉雄陸橋與民族路由西往東行向均有三線車道，最外側係機車慢
         車道，惟嘉雄陸橋內側兩車道各寬三點六公尺，機慢車道寬二公尺，而民
         族路道路中線以雙黃實線（即分向限制線）分隔，內側車道寬三點二公尺
         ，機車專用道寬二點三公尺，慢車道寬三點八公尺，嘉雄陸橋之中央分隔
         島正對民族路之機車專用道與慢車道分隔線，於路口處民族路減縮達五公
         尺，其路口之分隔島較嘉雄陸橋出口之分隔島突出，並未平行，經本院到
         場勘驗屬實，是由嘉雄陸橋欲往民族路方向機慢車，與由嘉雄陸橋欲左轉
         往中山路方向機慢車同，均須於路口處靠往內側駕駛；另據證人即被害人
         之子乙○○證稱，被害人由嘉雄陸橋由西往東方向行駛，應係返回延平街
         住處之路線，而由嘉雄陸橋往延平街，往民族路直行或左轉中山路均可到
         達，而被害人陳丑所騎乘之ＱＯＭ－九六五號機車號機車於倒地後係車頭
         朝東，尾部朝西，向左傾倒在距嘉雄陸橋出口後外側快車道右側接近機車
         道二十五公尺處，正對民族路分向限制線，此有附於警卷之道路交通事故
         調查報告表及肇事現場照片可憑，被害人既已行駛至接近民族路分向限制
         線之道路中間，於車禍發生當時其應係由嘉雄陸橋左轉欲往中山路方向行
         進無訛。
   （二）被害人陳丑所騎乘之機車無後照鏡，毀損之情形僅為左邊把手輕微擦損，
         而被告右後車門則有自車窗玻璃延伸至車門把手處之被害人機車把手橡膠
         黑色擦痕，此有嘉義市警察局交通隊採證時所拍攝之照片、本院前往現場
         勘驗時所拍攝之照片、證人即到場處理車禍之嘉義市警察局第一分局竹園
         派出所警員甲○○所繪刮痕位置圖附卷可憑。依上開被害人陳丑所騎乘機
         車僅左邊把手輕微擦損，且該刮痕均係由前向後刮之方向，刮痕起點較機
         車把手平放時之高度為高，及被告於警訊、檢察官偵查中及本院審理時均
         證稱：當時車子（即被告所駕駛之自小客車）係在內側車道以慢速不超過
         四十公里行駛，並沒有看到被害人在伊右前方，嗣伊突然聽到聲音，下車
         察看的時候，被害人已經倒在車道上，和伊有一段距離等語觀之，被害人
         當時既欲左轉中山路，其機車又無後照鏡可察看後方情形，其應係於將車
         頭稍轉左向欲左轉時，適被告車子自後方行駛而過，右後車身與其平行，
         被害人為避免繼續左轉將與被告車輛碰撞之事故，而從自然反應將機車車
         頭由左向轉成右向，使機車左側把手翹高，並與是時通過之被告車子發生
         擦撞，方造成被告汽車右後車門表面，起點高於機車車頭之把手刮痕。本
         件經送臺灣省車輛行車事故覆議鑑定委員會覆議結果，雖認於車禍發生當
         時係被告因疏未注意右前機車左轉之動態，致遇有狀況偏左閃避途中，發
         生擦撞肇事，反之若小客車在前行駛，機車由後駛至，擦撞小客車右後車
         門把手處，則該小客車右後車門刮痕走向應係由後往前，非照片所示之由
         前往後云云，惟當時被害人若於被告之汽車右前方欲左轉，致被告向左閃
         避，則被害人之機車車頭應轉往左側，較機車車頭原本之高度為低，何以
         汽車表面之把手刮痕反較機車把手高度為高？再者，若被告行駛之小客車
         在前行駛，機車由後駛至，於兩車擦撞後，被告之車速較機車為快時，亦
         會造成由前往後之刮痕，上揭鑑定結果所認之刮痕走向由後往前，係以機
         車車速較快為推測基準，即非必與事實相符。
   （三）末按刑法客觀注意義務之內容，係以客觀之預見可能性及客觀結果之迴避
         可能性為基礎，即以行為人於行為時所特別知悉之事情，及依行為人所處
         之情況，一般通常人亦得知悉之事情為基礎，在此情況下，一般通常人對
         構成要件結果之發生，須得預見，且亦得採取迴避結果發生之適當措置。
         若無預見或迴避之可能性時，即無客觀注意義務存在，所生之結果乃出於
         不可抗力，不得謂有過失。是系爭機車於車禍發生當時，並非在被告汽車
         之右前方，而係位於該車之右後方既如上述，亦即被害人於該車通過時，
         於右後方掉轉車頭為右向致生碰撞，被告並無預見或迴避結果發生之可能
         ，即無過失可言。此外，本院亦查無其他切確之證據足以證明被告有公訴
         人所指之犯行，不能證明被告犯罪，依前揭刑事訴訟法之規定，自應為無
         罪之諭知。
據上論斷，應依刑事訴訟法第三百零一條第一項，判決如主文。
本案經檢察官游悅晨到庭執行職務。
中      華      民      國     九十一      年     二      月    十八    日
                             臺灣嘉義地方法院交通法庭
                                   審判長法  官  夏  金  郎
                                         法  官  羅  秀  緞
                                         法  官  陳  俞  婷
右正本證明與原本無異。
如不服本判決，應於判決送達後十日內向本院提出上訴狀( 應附繕本 )。
中      華      民      國     九十一      年     二      月    十八    日
                                         書記官  李  彩  娥
